【裁判字號】    97,訴,9
【裁判日期】    970922
【裁判案由】    懲治走私條例
【裁判全文】
臺灣澎湖地方法院刑事判決                 97年度訴字第9號
公  訴  人  臺灣澎湖地方法院檢察署檢察官
被      告  乙○○
                    樓
上列被告因懲治走私條例案件，經檢察官提起公訴 （97年度偵
字第49號），本院判決如下：
    主    文
乙○○共同運送私運管制物品進口逾公告數額之走私物品，處有
期徒刑伍月，如易科罰金，以新臺幣壹仟元折算壹日。
    事    實
一、乙○○明知重量超過1,000公斤之高接梨枝為行政院所公告
    之進口管制物品，不得私自運送，竟於97年1月8日凌晨，夥
    同具有運送私運進口管制物品犯意聯絡之丁○○（已另行判
    決），駕駛「正祥一號」娛樂船，未經報關私自出海，而在
    我國12海浬領海範圍內之不詳位置接運重量達1,600公斤、
    分裝為100箱之高接梨枝，並將之運送回澎湖。嗣於當日上
    午8時30分許，為警在前開船隻上查獲高接梨枝51箱，另於
    西嶼鄉赤馬村48號前空地，查獲高接梨枝49箱。
二、案經行政院海岸巡防署海洋巡防總局第八海巡隊暨澎湖縣政
    府警察局白沙分局報請臺灣澎湖地方法院檢察署檢察官偵查
    起訴。
    理    由
甲、證據能力部分：
一、按被告以外之人於審判外之陳述雖不符刑事訴訟法第159條
    之1至之4等條文之規定，而經當事人於審判程序同意作為證
    據，法院審酌該言詞陳述或書面陳述作成時之情況，認為適
    當者，亦得為證據；當事人、代理人或辯護人於法院調查證
    據時，知有刑事訴訟法第159條第1項不得為證據之情形，而
    未於言詞辯論終結前聲明異議者，視為有前項之同意，刑事
    訴訟法第159條之5亦定有明文。本件證人甲○○、丁○○、
    呂三吉於警詢中之陳述，其性質雖屬傳聞證據，惟並無符合
    刑事訴訟法第159條之1至之4等前四條之情形，但其等所為
    之上開警詢筆錄，本院審理時予以提示並告以要旨，且各經
    檢察官及被告表示意見，當事人已知上述筆錄屬傳聞證據，
    且均未於言詞辯論終結前對該等筆錄內容異議，依上開規定
    ，其等於警詢中之證言，已擬制同意有證據能力。
二、又關稅法第28條規定: 「海關對進口貨物原產地之認定，應
    依原產地認定標準辦理，必要時，得請納稅義務人提供產地
    證明文件。在認定過程中如有爭議，納稅義務人得請求貨物
    主管機關或專業機構協助認定，其所需費用統由納稅義務人
    負擔。」本件因係運送私運進口管制物品，非一般之買賣交
    易，故無法請納稅義務人提供產地證明文件，而依據關稅法
    授權財政部會同經濟部制訂之進口貨物原產地認定標準及進
    口貨物原產地認定標準參考事項，其中該參考事項第8條規
    定: 進口人未能依海關要求於期限內提出說明或提供相關資
    料文件時，由驗貨或查緝單位依既有事證，認定其產地。第
    9條規定: 軍警治安機關查獲之走私物品，原則上其產地應
    由各該機關向涉案行為人或當事人偵訊後，依獲案筆錄等相
    關事證，先行查證認定，認定有疑義時，應於移送書載明相
    關資料（包括私運起運口岸、交易或接運自何國國籍之船舶
    等），送關稅總局認定。而依卷附97年2月20日第1次會議審
    議表之記載，該關稅總局在認定扣案高接梨枝等物之過程中
    ，已請專業機構相互討論表示意見而協助認定，此有關稅總
    局進口貨物原產地認定委員會97年第1次會議審議表附卷可
    稽，該提供意見之人與被告均無瓜葛，最後並經關稅總局該
    委員會會議決議後而製作會議審議表，其可信度甚高，屬於
    可信之特別情況下製作之文書，依刑事訴訟法第159條之4第
    3款規定，亦有證據能力。
乙、實體部分：
一、被告乙○○矢口否認有上開共同運送走私物品犯行，辯稱：
    1月8日上午5時許，伊一人到內垵村南港西側玩水，上午6時
    30 分左右，接獲丁○○之電話，乃至丁○○住處喝酒聊天
    ，不清楚高接梨枝來源，並未從事走私云云。經查：
  (一)被告於97年1月8日上午7時許，經警發覺其在丁○○住處，
    兩人衣褲上各均沾有海砂；又丁○○使用之「正祥一號」船
    舶經警於當日上午8時30分許查獲高接梨枝51箱，另於西嶼
    鄉赤馬村48號前空地，查獲高接梨枝49箱之事實，為被告所
    不爭執，並有現場照片、現場平面圖、扣案之高接梨枝100
    箱可佐。上開事實，堪以認定。
  (二)被告雖否認與丁○○共同運送上開高接梨枝，但丁○○於警
    詢、偵查中承認有受綽號「王仔」之人僱用，與甲○○於97
    年1月5日凌晨駕船出海，在距小門村西北方1海浬處之海上
    接駁高接梨枝，且「正祥一號」漁船皆由伊使用管理等情，
    而案發當日查扣之高接梨枝，與前開丁○○於1月5日運送之
    高接梨枝，均係以白紙包裹後放入牛皮紙箱，再外包塑膠袋
    ，包裝手法極為類似，有現場照片可稽，則1月8日查扣之該
    批高接梨枝來源顯然和丁○○有關。又被告與丁○○2人於
    當日早上7時許，在丁○○住處為警追查時，衣褲上各均沾
    有海砂，亦有現場照片可稽；且被告所辯其係於時屬寒冬之
    凌晨5點前往海邊戲水，返家後接獲丁○○電話，在未更換
    潮濕衣物之情形下，於6時30分前往丁○○家喝酒之行徑亦
    有違常理；若非被告與丁○○共同駕船前往接駁高接梨枝，
    何以如此？又該批高接梨枝經關稅總局進口貨物原產地認定
    委員會97年度第1次會議認定：其中一位專家認可能產區為
    山東產梨枝，另一位專家認應該是由大陸地區生產之「新興
    梨」或「豐水梨」，亦有審議表在卷可稽。是故，被告所辯
    ，無非為事後卸責之詞，不足採信。被告與丁○○共同運送
    私運進口管制物品之犯行，亦堪以認定。
二、按高接梨枝係屬海關進口稅則第6章之球莖、根及類似品類
    ，而為行政院92年10月23日院臺財字第0920056338號公告修
    正之「管制物品項目及其數額」丙項第5款所定之管制進口
    物品，一次私運之緝獲時完稅價格總額超過新臺幣10萬元或
    總重量超過1,000公斤者，即屬懲治走私條例第2條第1項所
    稱之管制物品。被告運送之大陸產高接梨枝重達1,600公斤
    ，已逾1,000公斤，核其所為，係犯懲治走私條例第3條第1
    項之運送私運管制物品逾公告數額罪。被告與丁○○間，有
    犯意聯絡及行為分擔，均為共同正犯。爰審酌被告前於84、
    89年間已有2次走私前科，有臺灣高等法院被告全國前案紀
    錄表可稽，竟無視法律規範，再次為本次運送走私物品犯行
    ，使國家難以管理進口物資，對社會秩序產生破壞，又本件
    係丁○○居於主導地位，被告為附從之人，及被告犯後猶飾
    詞否認等一切情狀，量處被告如主文所示之刑，並諭知易科
    罰金之折算標準。又查獲之高接梨枝，業於97年3月12日10
    時許經澎湖縣農會銷毀，有澎湖縣政府警察局白沙分局、澎
    湖縣農會函可稽，附此說明。
據上論斷，應依刑事訴訟法第299條第1項前段，懲治走私條例第
3條第1項、第11條、第12條，刑法第28條、第41條第1項前段，
判決如主文。
本案經檢察官丙○○到庭執行職務。
中    華    民    國     97    年    9     月    22    日
                  刑事庭  審判長法  官  管安露
                                法  官  陳順輝
                                法  官  李宛玲
以上正本證明與原本無異。
如不服本判決，應於判決送達之翌日起10日內提出上訴狀於本院
（須附繕本）。
中    華    民    國     97    年    9     月    22    日
                                書記官  莊茹茵
論罪科刑條文：
懲治走私條例第3條第1項
運送、銷售或藏匿前條第1項之走私物品者，處5年以下有期徒刑
、拘役或科或併科新臺幣150萬元以下罰金。


司法院資訊處製作；財團法人民間司法改革基金會備份。
